臺灣彰化地方法院刑事判決　　　　　　　95年度訴字第1647號
公　訴　人　臺灣彰化地方法院檢察署檢察官
被　　　告　乙○○
　　　　　　　　　　　2號
指定辯護人　 本院公設辯護人　甲○○
上列被告因違反槍砲彈藥刀械管制條例案件，經檢察官提起公訴
（九十五年度偵字第七五三五號），本院判決如下：
    主  文
黏坤龍未經許可，持有可發射子彈具有殺傷力之改造手槍，處有
期徒刑年陸月。併科罰金新臺幣陸萬元，罰金如易服勞役，以
新臺幣壹仟元折算壹日。扣案如附表編號一、二、三所示之物均
沒收。又以脅迫使人行無義務之事，處有期徒刑肆月。扣案如附
表編號六所示之物沒收。應執行有期徒刑年柒月，併科罰金新
臺幣陸萬元，罰金如易服勞役，以新臺幣壹仟元折算壹日，扣案
如附表編號一、二、三所示之物均沒收。
    犯罪事實
一、乙○○明知未經主管機關許可，不得擅自持有具殺傷力之槍
    、彈，仍於民國94年年底，在臺中市「獅子王PUB」，向真
    實姓名不詳之成年男子，以新臺幣6萬元之價格，購入具有
    殺傷力之仿ＳＩＧ－ＳＡＵＥＲ廠半自動手槍製造之金屬玩
    具手槍更換土造金屬槍管及土造金屬槍機改造而成之改造手
    槍2枝（含彈匣2個，槍枝管制編號0000000000號
    、0000000000號）及制式子彈5顆（係口徑9ＭＭ
    制式子彈，均具殺傷力）、改造子彈6顆（具直徑8點9ＭＭ
    金屬彈頭土造子彈，其中3顆不具殺傷力、另3顆具殺傷力）
    ，而未經許可無故持有之。嗣於95年8月15日19時許，乙○
    ○在彰化縣彰化市○○路192號「明原傢俱行」內與友人賭
    玩十三張時，因未參賭之丙○○在旁插嘴，乙○○心生不悅
    ，竟基於以脅迫使人行無義務之事之犯意，自其所有之黑色
    皮包內取出上開改造手槍1枝（槍枝管制編號000000
    0000號），向丙○○恫稱不要講那麼多等語，並嚇令其
    於玩牌結束前不准離去，致丙○○心生畏懼而不敢離去。丙
    ○○因不甘受脅迫，於翌日報警處理，乙○○於警方至其彰
    化縣彰化市○○里○鄰○○路○段293巷472號住處調查時，主
    動說出前揭槍、彈之藏放地點在其住處2樓閣樓鐵櫃後方，
    並同意警方搜索其住處，因而扣得前揭槍、彈。
二、案經丙○○訴由彰化縣警察局彰化分局報請臺灣彰化地方法
    院檢察署檢察官偵查起訴。
    理  由
壹：有關於證據能力部分：
    本件證人丙○○於警詢之證述，辯護人雖認係屬被告乙○○
    以外之人於審判外之陳述，而辯護不具有證據能力，惟證人
    丙○○業於審理中到庭，且其證述內容均與前揭警詢之證述
    內容相同，復證陳其警詢之證述內容無誤，因而證人丙○○
    前開於警詢之證述內容，自應認有證據能力。至本案其他卷
    證所涵括之供述證據及非供述證據，經詢之公訴人及被告、
    指定辯護人等均同意全部證據之證據能力（詳見本院96年1
    月11日準備程序筆錄及96年1月18日審判筆錄），本院經審
    核認均有證據能力，是後述所引用證據之證據能力均無疑義
    ，合先敘明。
貳：有關於認定犯罪事實部分：
一、上揭被告乙○○持有改造手槍之犯罪事實，業據被告乙○○
    於警詢時、偵查及審理中自白不諱，且有前揭槍、彈扣案及
    搜索照片4張、扣押物品目錄表1張附卷可佐；又扣案之改造
    手槍2枝（含彈匣2個）及子彈11顆經送內政部警政署刑事警
    察局以性能檢驗法、試射法鑑定結果認為：「一、送鑑改造
    手槍貳枝，鑑定情形如下: （一）送鑑改造手槍壹枝（槍枝
    管制編號0000000000），認係由仿ＳＩＧ－ＳＡ
    ＵＥＲ廠Ｐ220型半自動手槍製造之槍枝，換裝土造金屬槍
    管及土造金屬槍機改造而成之改造手槍，機械性能良好，可
    擊發適用子彈，認具殺傷力。（二）送鑑改造手槍壹枝（槍
    枝管制編號0000000000），認係由仿ＳＩＧ－Ｓ
    ＡＵＥＲ廠Ｐ220型半自動手槍製造之槍枝，換裝土造金屬
    槍管及土造金屬槍機改造而成之改造手槍，機械性能良好，
    可擊發適用子彈，認具殺傷力。二、送鑑制式子彈伍顆，認
    均係口徑9ＭＭ之制式子彈，認均具殺傷力。三、送鑑改造
    子彈陸顆，認均係土造子彈，具直徑約8.9ＭＭ金屬彈頭，
    其中肆顆底火部位陷落，經實際試射: 參顆，無法擊發，另
    壹顆，可擊發，認具殺傷力；餘貳顆，採樣壹顆試射，可擊
    發，認具殺傷力。」等情，有該局於95年9月11日所出具之
    刑鑑字第0950129465號槍彈鑑定書一份（見臺灣彰化地方法
    院檢察署95年度偵字第7535號卷第52頁）附卷可稽，是該扣
    案之仿ＳＩＧ－ＳＡＵＥＲ廠半自動手槍製造之金屬玩具手
    槍更換土造金屬槍管及土造金屬槍機改造而成之改造手槍2
    枝及制式子彈5顆、土造子彈3顆確均具有殺傷力無誤。綜上
    被告持有具殺傷力槍、彈之事證已臻明確，此部分犯行均洵
    堪認定。
二、上揭被告持前揭改造手槍（槍枝管制編號00000000
    00號）對丙○○恫稱不要講那麼多等語，並嚇令不准離去
    之事實，亦據被告於本院審理中坦承不諱；核與證人丙○○
    於偵查中結證陳: 「案發那一天晚上七、八點時，在彰鹿路
    一九二號明原傢俱行的倉儲，他們在玩撲克牌，我去那邊看
    ，有四個人在玩，二人在看牌含我在內，玩牌的人有糾紛，
    有牌友說沒有跟他梭哈，我證實說有，結果黏坤龍就不高興
    ，就從手提包把槍拿出來，對我喊一下，叫我不要講那麼多
    ，叫我不能走開，要等他們玩完才能離開。」等語（見同上
    偵卷第43頁）；復於本院審理中結證述: 「我有看到被告從
    背包拿出槍的東西出來，我確定是槍。顏色是黑色」、「被
    告拿出來晃一下，叫我要閉嘴，不要插嘴，不要離開，要我
    等他們玩完之後，才能離開這個地方。」、「（檢察官問）
    你說被告拿黑色的槍出來，是否就是審判長提示的扣案槍枝
    （提示）？是，有像，當時我人就在被告的對面，現在看有
    點距離，但外觀是很像。」、「（審判長問）你在警局、偵
    查時講過的話是否實在（提示並告以要旨）？實在。」、「
    （審判長問）對你於95年8月15日晚上7時到警局之報案單有
    何意見（提示）？沒有意見，是我去報案的。」等語明確（
    均見審理筆錄）；及被告於偵查中亦自承: 「我就是有帶一
    支槍去，會查到二支是因為我把槍拿回去跟另外一支放在一
    起，結果警察隔天早上八點二十分左右就到我家去查扣的。
    」等語（見同上偵卷第33頁），足見其自白應與事實相符，
    此部分犯行亦堪認定。
三、按槍砲彈藥刀械管制條例第十八條第一項減免其刑之規定，
    係以自首為前提，而依刑法第六十二條之自首規定，須對於
    未發覺之犯罪，坦承犯行，且其所謂發覺，不以有偵查犯罪
    之機關或人員確知其人犯罪無誤為必要，僅須有確切之根據
    得為合理之可疑者，即屬之。經查：本件係因丙○○報警處
    理而查獲，且丙○○於報案時已就犯罪人為被告乙○○，報
    案內容為持有手槍等情甚明，有彰化縣警察局彰化分局莿桐
    派出所受理各類案件紀錄表1紙附卷可憑（見同上偵卷第26
    頁），警察已發覺被告犯罪後對其調查，足見被告主動供出
    本件槍、彈之藏放地點在其住處2樓閣樓鐵櫃後方並同意警
    方搜索其住處，因而扣得上揭槍、彈前，警方已有確切之根
    據，合理懷疑被告非法持有槍、彈，被告上開坦承持有槍、
    彈，應僅係自白，尚非自首。又犯槍砲彈藥刀械管制條例之
    罪，於偵查或審判中自白，並供述全部槍砲、彈藥之來源及
    去向，因而查獲或因而防止重大危害治安事件之發生者，減
    輕或免除其刑，槍砲彈藥刀械管制條例第十八條第四項前段
    定有明文，是除自白持有槍、彈外，並須供述全部槍、彈之
    來源及去向，始有該減免其刑規定之適用，本件警員係於95
    年8月16日調查時，被告主動供出本件槍、彈之藏放地點在
    其住處2樓閣樓鐵櫃後方並同意警方搜索其住處，因而扣得
    上揭槍、彈，惟被告並無供出該槍、彈之來源及去向，當亦
    無槍砲彈藥刀械管制條例第十八條第四項前段規定之適用（
    最高法院九十五年度臺上字第四四二八號刑事判決意旨參照
    ）。
四、按未經許可持有槍、彈罪，其持有之繼續，為行為之繼續，
    至持有行為終了時，均為一罪，不得割裂。查被告自94年年
    底，未經許可無故持有前揭槍、彈，至95年8月16日許為警
    查獲止，其間持有行為仍在繼續實施中，刑法雖於94年2月2
    日公布，並於95年7月1日實施，惟被告持有行為既繼續實施
    至95年7月1日後，故尚無行為後法律變更之可言，無刑法第
    2 條第1項之適用，應一律適用修正後之刑法，先予敘明。
五、按刑法第三百零四條第一項之強制罪，所謂「妨害人行使權
    利者」，係指法律上或契約上得享有之權利而言。核被告乙
    ○○未經許可，持有具有殺傷力之改造手槍及子彈，及持改
    造手槍使丙○○行無義務之事等事實，係犯槍砲彈藥刀械管
    制條例第八條第四項之「未經許可持有可發射子彈具有殺傷
    力之改造手槍罪」、同法第十二條第四項之「未經許可持有
    子彈罪」，及刑法第三百零四條之「強制罪」，原公訴意旨
    認為嚇令丙○○不准離去之事實，係成立刑法第三百零五條
    之罪，尚有未洽，惟其基本社會事實同一（起訴書事實欄亦
    已載明嚇令丙○○不准離去），所引用起訴法條應予變更。
    又被告同時持有上述槍枝、子彈，而侵害同一社會法益，所
    犯「未經許可持有可發射子彈具有殺傷力之改造手槍罪」及
    「未經許可持有子彈罪」二罪，係以一行為觸犯二種構成要
    件不同之罪名，為想像競合犯，依刑法第五十五條之規定，
    應從一重罪即槍砲彈藥刀械管制條例第八條第四項之「未經
    許可持有可發射子彈具有殺傷力之改造手槍罪」論處。另按
    未經許可持有槍、彈罪，其持有之繼續，為行為之繼續，至
    持有行為終了時，均為一罪，不得割裂，若以之犯他罪，兩
    罪間之關係如何，端視開始持有之原因為斷，如早已非法持
    有槍、彈，後另起意犯罪，即應以數罪併罰論處，必因意圖
    犯某罪而持有槍、彈，後果以之犯該罪，兩罪之間始有牽連
    犯之適用（最高法院九十三年度台上字第三○三八號、九十
    五年度台上字第一三一八號判決參照）。被告乙○○於本院
    審理時供稱其購入手槍時，並非為犯罪或任何目的使用，是
    其持有手槍之犯行，及事後實施強制罪犯行，應是分別起意
    而為，依上開最高法院之見解，其所犯「未經許可持有可發
    射子彈具有殺傷力之改造手槍罪」及「強制罪」，應分論併
    罰。爰審酌被告取得具殺傷力之槍、彈，危害社會秩序及安
    全之程度非輕，惟被告並無前科，持有本件槍、彈亦非預供
    犯罪使用，且其事後已坦承犯行，主動說出本件槍、彈之藏
    放地點，而表示悔意，犯後態度尚屬良好，另被害人丙○○
    亦於審理中表示原諒被告等一切情狀，就其所犯前揭二罪，
    分別量處如主文所示之刑，及就併科罰金部分諭知易服勞役
    之折算標準，並依刑法第五十一條第五款之規定，定其應執
    行之刑與就併科罰金部分諭知易服勞役之折算標準，以示儆
    懲。末查，辯護人請求本院引用刑法第五十九條規定給予被
    告減刑及諭知緩刑；惟按刑法第五十九條規定犯罪情狀可憫
    恕者，得酌量減輕其刑，固為法院依法得自由裁量之事項，
    然非漫無限制，必須犯罪另有特殊之原因與環境，在客觀上
    足以引起一般同情，認為即予宣告法定低度刑期尤嫌過重者
    ，始有其適用。是為此項裁量減刑時，必須就被告全部犯罪
    情狀予以審酌在客觀上是否有足以引起社會上一般人之同情
    ，而可憫恕之情形，始稱適法（最高法院八十八年度臺上字
    第六六八三號判決要旨參照）。而本案被告犯行，均已如前
    述，衡情並無何等足以引起一般同情之客觀情狀而應予以憫
    恕，爰不依刑法第五十九條酌減其刑；及被告其所處之刑度
    亦無諭知緩刑之可言，故不能諭知緩刑，均併予敘明。
六、按物之能否沒收，應以裁判時之狀態為準（最高法院八十五
    年度臺上字第二五０三判決意旨參照）。本件扣案如附表壹
    編號一、二所示之改造手槍，及編號三所示未供試射之制式
    子彈5顆、直徑8點9ＭＭ土造金屬彈頭之土造子彈1顆，經鑑
    定結果均具殺傷力，皆屬違禁物，爰均依刑法第三十八條第
    一項第一款之規定宣告沒收。及附表編號六之改造手槍（不
    含彈匣）為被告所有供被告脅迫丙○○行無義務之事所用，
    應依刑法第三十八條第一項第二款之規定宣告沒收。另扣案
    如附表編號四所示直徑約為八點九ＭＭ土造金屬彈頭之土造
    子彈2顆，經鑑驗機關試射後，僅剩餘彈殼，均已失其子彈
    之結構及性能而不具殺傷力，堪認非屬違禁物，爰不予宣告
    沒收。此外，附表編號五所示直徑約為8點9ＭＭ土造金屬彈
    頭之土造子彈3顆，經鑑定結果，均為不發彈，均非違禁物
    ，故均毋庸為沒收之諭知，附此敘明。
據上論斷，應依刑事訴訟法第二百九十九條第一項前段、第三百
條，槍砲彈藥刀械管制條例第八條第四項、第十二條第四項，刑
法第十一條前段、第三百零四條、第五十五條、第五十一條第五
款、第四十二條第三項、第三十八條第一項第一款、第二款，刑
法施行法第一條之一第一項、第二項前段，判決如主文。
本案經檢察官吳宗達到庭執行職務。
中　　華　　民　　國　　96　　年　　2　　月　　 1　　日
                  刑事第五庭    審判長法官  許旭聖
                                法      官  簡婉倫
                                法      官  吳俊螢
以上正本證明與原本無異。
如不服本判決，應於判決送達後10日內，向本院提出上訴狀（ 須
附繕本 ）。
附錄本案論罪科刑法條：
槍砲彈藥刀械管制條例第八條：
未經許可，製造、販賣或運輸鋼筆槍、瓦斯槍、麻醉槍、獵槍、
空氣槍或第四條第一項第一款所定其他可發射金屬或子彈具有殺
傷力之各式槍砲者，處無期徒刑或五年以上有期徒刑，併科新臺
幣一千萬元以下罰金。
未經許可，轉讓、出租或出借前項所列槍枝者，處五年以上有期
徒刑，併科新臺幣一千萬元以下罰金。
意圖供自己或他人犯罪之用，而犯前二項之罪者，處無期徒刑或
七年以上有期徒刑，併科新臺幣一千萬元以下罰金。
未經許可，持有、寄藏或意圖販賣而陳列第一項所列槍枝者，處
三年以上十年以下有期徒刑，併科新臺幣七百萬元以下罰金。
第一項至第三項之未遂犯罰之。
刑法第三百零四條：
以強暴脅迫使人行無義務之事或妨害人行使權利者，處三年以下
有期徒刑、拘役或三百元以下罰金。
中　　華　　民　　國　　96　　年　　2　　月　　1　　日
                                書記官  林怡吟
附表:
    編號一
    具有殺傷力之仿ＳＩＧ－ＳＡＵＥＲ廠半自動手槍製造之金
    屬玩具手槍更換土造金屬槍管及土造金屬槍機改造而成之改
    造手槍壹枝（含彈匣壹個，槍枝管制編號00000000
    00號）
    編號二
    具有殺傷力之仿ＳＩＧ－ＳＡＵＥＲ廠半自動手槍製造之金
    屬玩具手槍更換土造金屬槍管及土造金屬槍機改造而成之改
    造手槍壹枝（含彈匣壹個，槍枝管制編號00000000
    00號）
    編號三
    制式子彈五顆（係口徑玖ＭＭ制式子彈，認具殺傷力）、改
    造子彈壹顆（具直徑捌點玖ＭＭ金屬彈頭土造子彈，認具殺
    傷力）
    編號四
    改造子彈彈殼貳顆（扣案時為具殺傷力之直徑捌點玖ＭＭ金
    屬彈頭土造子彈，經試射僅餘彈殼）
    編號五
    改造子彈參顆（具直徑捌點玖ＭＭ金屬彈頭土造子彈，認不
    具殺傷力）
    編號六
    具有殺傷力之仿ＳＩＧ－ＳＡＵＥＲ廠半自動手槍製造之金
    屬玩具手槍更換土造金屬槍管及土造金屬槍機改造而成之改
    造手槍壹枝（不含彈匣，槍枝管制編號000000000
    0號）
